【裁判字號】    97,易,1810
【裁判日期】    980409
【裁判案由】    妨害公務
【裁判全文】
臺灣臺南地方法院刑事判決              97年度易字第1810號
公  訴  人  臺灣臺南地方法院檢察署檢察官
被      告  甲○○
上列被告因妨害公務案件，經檢察官聲請以簡易判決處刑（97年
度營偵字第1231號），本院判決如下：
    主  文
甲○○於公務員依法執行職務時，當場侮辱，累犯，處有期徒刑
肆月；又於公務員依法執行職務時，施強暴，累犯，處有期徒刑
伍月。應執行有期徒刑柒月。
    事  實
一、甲○○前因妨害公務案件，經本院以95年度簡字第2775號
    判處有期徒刑3月確定，於民國96年4月3日易科罰金執行完
    畢；復因妨害公務案件，經本院以95年度簡字第2775號判處
    有期徒刑6月，被告不服提起上訴，經本院二審合議庭以95
    年度簡上字第469號駁回上訴確定；再因妨害公務案件，經
    本院於97年9月18日以97年度簡字第2606號判處有期徒刑6月
    在案（尚未執行）。
二、甲○○於97年8月11日18時5分許，騎乘車牌號碼ORP-667號
    機車，行至臺南市○區○○○路2段與金華路1段交會之路口
    ，見身著警察制服之警員丙○○在該路口執行交通疏導勤務
    ，竟基於侮辱公務員之犯意，騎乘機車靠近丙○○，當場以
    「幹」、「臭卒仔」（臺語）等詆毀他人名譽或人格之字句
    辱罵丙○○，經丙○○發覺後趨前告稱其所為已涉妨害公務
    罪嫌，應立即停止謾罵，並要求其將機車熄火，惟均遭甲○○拒絕。丙○○見狀旋即呼叫其他警察到場支援，並站立在
    甲○○騎乘之機車右側，低身欲取下機車鑰匙，以防止涉及
    前述罪嫌之甲○○離去，惟甲○○竟另基於妨害公務之犯意
    ，突然接續以右手手肘頂撞丙○○右肩部位2次，以此強暴
    方式妨害丙○○依法執行職務。甲○○於支援之警察乙○○
    、蔡濟德趕至現場後，仍以上開言詞侮辱丙○○，眾人遂合
    力將甲○○逮捕並帶回警局。
三、案經臺南市警察局第六分局報告臺灣臺南地方法院檢察署檢
    察官偵查起訴。
      理  由
壹、程序部分－關於證據能力之說明
    按被告以外之人於審判外之陳述，雖不符刑事訴訟法第159
    條之1至第159條之4之規定，而經當事人於審判程序同意作
    為證據，法院審酌該言詞陳述或書面陳述作成時之情況，認
    為適當者，亦得為證據，為刑事訴訟法第159條之5第1項所
    明文。本件卷附供述及非供述證據，被告於本案準備程序中
    ，表示同意作為證據（見本院卷第15頁），本院審酌各該證
    據作成之情況，認為適當，復經本院於審判期日就上開證據
    依法進行調查、辯論，依刑事訴訟法第159條之5規定，自有
    證據能力。
貳、實體部分－得心證之理由
  一、訊據被告甲○○固供承有於前述時、地對執勤員警丙○○
      罵「幹」、「臭卒仔」等語，惟矢口否認有何有侮辱公務
      員及施暴妨害公務犯行，辯稱：伊沒有以右手手肘頂撞丙○○右肩，且伊認為丙○○事實上就是「臭卒仔」，甚至
      比「臭卒仔」更差勁，所以伊所言為事實，不是污辱云云
      。
  二、經查：
    （一）被告甲○○確有於前述時日，於身著警察制服之警員
          丙○○在臺南市○區○○○路2段與金華路1段交會之
          路口執行交通疏導勤務時，對丙○○罵以「幹」、「
          臭卒仔」等語之情，除據被告於本院審理時自承在卷
          外（本院卷第54頁），並經證人丙○○於偵訊及本院
          審理；證人即到場支援之員警乙○○、蔡濟德於偵訊
          時結證明確（偵查卷第11至14頁；本院卷第69頁），
          並有臺南市警察局第六分局鹽埕派出所勤務分配表（
          偵查卷第19頁）及工作紀錄簿（偵查卷第20頁）在卷
          可考，故此部分之事實堪以認定。
    （二）按所謂「侮辱」，即輕蔑而使人難堪之意，如對公務
          員依法執行之職務，公然予以輕蔑、諷刺者，即足當
          之。被告在交通繁忙之交岔路口，不特定人之多數人
          ，得以共見共聞之狀況下，對正在執行交通勤務之員
          警丙○○公然為「幹」、「臭卒仔」之言語，在客觀
          上顯足以貶損丙○○在社會上所保持之人格及聲譽地
          位，顯有侮辱丙○○之犯意，被告辯稱其所言為事實
          ，並非侮辱之言詞，其亦無侮辱之意云云，委不足採
          。
  三、次查，證人丙○○於偵訊及本院審理時迭次結證表示被告
      於前述時、地，其欲彎身拔被告所騎機車鑰匙時，以右手
      手肘頂撞丙○○右肩部位2次之行為（偵查卷第11至12頁
      ；本院卷第69頁）。而當日嗣後到場支援之員警乙○○之
      錄音紀錄顯示：證人丙○○於當場亦對被告質問稱：「你
      （指被告）剛剛才出手打了我2下，有沒有？自己講…」
      、「你把警察當做可以隨便罵，隨便打的是不是啊？」等
      語，被告則回稱：「你不動手的話，別人不會跟你動手啦
      」等語（見本院勘驗筆錄，本院卷第59頁），若被告果未
      對證人丙○○動手施暴，則被告於聽到證人丙○○指責其
      動手打人時，應會出言否認，惟其竟未加以否認；再參以
      證人乙○○於本院審理證稱：伊經丙○○通知到場後，丙○○對其反應被告有以手肘跟肩膀撞他2下的情形等語（
      本院卷第55頁），則可認證人丙○○所述非虛，被告確有
      於前述時、地，以右手手肘頂撞丙○○右肩部位2次之強
      暴行為，亦堪認定。
  四、綜上，被告甲○○有於前述時、地對執勤員警丙○○罵「
      幹」、「臭卒仔」等語，及以右手手肘頂撞丙○○右肩之
      犯行明確，應依法論科。
、論罪科刑：
    核被告甲○○所為，係犯刑法第140條第1項之侮辱公務員罪
    、第135條第1項之施暴妨害公務罪。被告先後對執行職務之
    臺南市警察局第六分局鹽埕派出所員警丙○○數次辱罵之當
    場侮辱行為，因其侵害之法益為國家法益，仍論以1侮辱公
    務員罪。而被告所犯上開二罪間，犯意各別，行為互異，應
    分論併罰。又被告有前述之論罪科刑紀錄，甫於96年4月3日
    易科罰金執行完畢，有臺灣高等法院被告前案紀錄表1份在
    卷可稽，其於5年之內故意再犯上開有期徒刑以上之罪，為
    累犯，均應依法加重其刑。爰審酌被告已有3次妨害公務之
    犯行，經本院一再給予得易科罰金之刑，仍不思悔悟，明知
    員警丙○○正在依法執行職務，非但主動挑釁，出言辱罵，
    且經制止無效，進而施以暴行，所為已妨害國家公權力正常
    之運作，藐視法治及挑戰執法公權力之心態及行為顯屬不該
    ，雖坦承有對丙○○為「幹」、「臭卒仔」等言語，然猶不
    認其行為有何違法犯行，犯後態度尚非良好等一切具體情狀
    ，分別酌情量處如主文所示之刑，並定應執行之刑。
肆、駁回被告調查證據聲請之理由：
    證人丙○○之證詞，經本院調查證人乙○○之現場錄音紀錄
    及證人乙○○證詞結果，相互印證，認為堪以採信，已如前
    述，故本院認為並無再對證人丙○○測謊之必要；至被告雖
    另聲請再度傳喚證人乙○○到庭作證，欲詢問乙○○何以於
    本院審理時證述其有聽丙○○說他有去醫院等語，然證人乙○○於本院證稱其有聽丙○○說他有去醫院等語一節（本院
    卷第56頁），係屬傳聞證據，且證人丙○○已於偵訊及本院
    審理中一再證述其並未因遭被告以手肘頂撞一事驗傷或就醫
    （偵查卷第12頁；本院卷第70頁），而依證人丙○○所述，
    其僅受有紅腫之傷害，縱未就醫，亦屬合理，且本院並非依
    憑證人乙○○前揭證詞據以認定被告對丙○○之強暴犯行，
    故本院認並無再度傳乙○○到庭作證之必要，附此敘明。
伍、論罪法條：
    應依刑事訴訟法第299條第1項前段、第140條第1項前段、第
    135條第1項、第47條第1項、第51條第5款、刑法施行法第1
    條之1第1項、第2項前段，判決處刑如主文。
中    華    民    國    98    年    4     月    9     日
                  刑事第十二庭  法  官  莊玉熙
以上正本證明與原本無異。
如不服本判決應於收受本判決後10日內向本院提出上訴書狀，並
應敘述具體理由。其未敘述上訴理由者，應於上訴期間屆滿後20
日內向本院補提理由書狀（均須按他造當事人之人數附繕本）「
切勿逕送上級法院」。
                                書記官  余富誠
中    華    民    國    98    年    4     月    10    日
附錄本案論罪科刑法條：
刑法第135條第1項
對於公務員依法執行職務時，施強暴脅迫者，處 3 年以下有期徒
刑、拘役或 3 百元以下罰金。
刑法第140條
於公務員依法執行職務時，當場侮辱，或對於其依法執行之職務
公然侮辱者，處6月以下有期徒刑、拘役或1百元以下罰金。對於
公署公然侮辱者亦同。


司法院資訊處製作；財團法人民間司法改革基金會備份。
